【裁判字號】    98,消債抗,2
【裁判日期】    980227
【裁判案由】    更生事件
【裁判全文】
臺灣屏東地方法院民事裁定             98年度消債抗字第2號
抗  告  人  甲○○
上列抗告人因更生事件，對於中華民國97年12月24日本院97年度
消債更字第637號裁定提起抗告，本院裁定如下：
    主  文
抗告駁回。
抗告程序費用新臺幣壹仟元由抗告人負擔。
    理  由
一、抗告意旨略以：抗告人前因擔任友人郭盈鳳房貸之保證人之
    故，詎竟遭郭盈鳳避不見面，不知去向，進而造成龐大之債
    務。伊為維持生活更積欠多家金融機構消費借款未清償，其
    前雖曾依消費者債務清理條例（下稱消債條例）第15 1 條
    第1 項之規定向最大債權金融機構即玉山商業銀行股份有限
    公司（下簡稱玉山銀行）請求申請協商，然因玉山銀行提出
    分155 期、0 利率、每期還款金額為新臺幣（下同）6,000
    元之清償方案，伊實無力承擔，故未達成協商，方提出本件
    更生聲請。詎原審竟以抗告人平均最近二年之每月薪資及其
    他所得為86,130元之收入，縱依抗告人陳報薪資遭民間債權
    人執行扣押抗告人每月薪資三分之一即30,832元，每月薪資
    亦餘48,467元；即使扣除其每月依協商條件應償還之6,000
    元，債務人仍有餘42,467元，衡諸一般日常生活經驗法則，
    應足供其支應日常生活、與參酌抗告人之資力及實際需要而
    照養其家人等並償債所需，亦堪認其無不能清償或履行顯有
    重大困難之情事，顯然忽略抗告人尚有擔任郭盈鳳保人之貸
    款即第一銀行、台新銀行之債務及台北富邦銀行、新榮資產
    管理公司（原荷蘭銀行），及車貸法拍不足額即匯豐汽車股
    份有限公司之債務，共計3,131,197 元，光利息每月即須繳
    納23,764元。且原審復未考量抗告人之弟李瑞波領有台北縣
    蘆洲鄉鎮市公所低收入證明書，每月生活實為困難，無法再
    提供多於生活費，每月之扶養費實全由抗告人負擔。遽認抗
    告人並無不能清償之情形，顯有違誤，爰依法提起抗告等語
    。
二、按債務人不能清償債務或有不能清償之虞者，得依本條例所
    定更生或清算程序，清理其債務，消費者債務清理條例第3
    條定有明文。而債務人對於金融機構若因消費借貸、自用住
    宅借款、信用卡或現金卡契約而負債務，在聲請更生或清算
    前，應提出債權人清冊，以書面向最大債權金融機構請求協
    商債務清償方案並表明共同協商之意旨，此觀同法第151 條
    第1 項規定亦明。
三、經查：
  (一)抗告人前曾依「中華民國銀行公會會員辦理消費金融案件無
    擔保協商機制」，向最大債權金融機構玉山銀行申請「消費
    者債務清理條例前置協商」，因抗告人無法負擔還款條件，
    至協商不成立等情，有玉山銀行97年8 月27日前置協商不成
    立通知書乙份在卷可稽（見原審卷聲證一），可見抗告人與
    最大債權金融機構玉山銀行曾就償還方案未達成協議，致協
    商不成立，依前開說明，除抗告人有正當理由外，仍難逕依
    消債條例第153 條之規定，逕向法院聲請更生。抗告人雖稱
    ：玉山銀行未將抗告人之金融機構及非金融機構債權人為一
    致性協商，致使抗告人無法償還眾多債權人之還款要求，為
    協商破裂之最大主因云云，惟參諸消債條例第15 1條第5 項
    之立法理由謂：「債務人依本條例之規定向金融機構請求債
    務協商，受請求之金融機構通知其他債權人與債務人參與協
    商時，其他債權人得選擇是否參與協商，未參與協商之債權
    人，本即不受已成立協商之拘束，債務人如為清償未參與協
    商債權人之債務致履行顯有重大困難者，即屬不可歸責於己
    」，是以，消債條例所定之前置協商，並未強制全體債權人
    加入，抗告人因前置協商方案所不及之債權人行使權利之後
    ，倘造成無法履行協商方案時，非無賦予抗告人請求法院開
    啟債務清理程序之機會。故抗告人於與最大債權金融機構玉
    山銀行就償還方案未達成協議，應認有正當理由，自得以協
    商不成立為由，逕向法院聲請更生。
  (二)抗告人雖主張：其每月收入包括薪資及其他所得合計86130
    元，支出包括每月遭民間債權人執行法扣薪資三分之一即
    30832 元、另須支付其他債務人即第一銀行、台新銀行及台
    北富邦銀行、新榮資產管理公司（原荷蘭銀行）、匯豐汽車
    股份有限公司之債務，利息合計每月23,764元。每月生活支
    出44,311元。收入扣除支出後，不敷償還債權銀行之還款條
    件等語，然查，消債條例之立法目的，係為使不幸陷入經濟
    困境之人得以清理債務、重建生活，並在清理過程中能保有
    符合人性尊嚴之最低基本生活，而非任由債務人任意主張其
    基本生活費用之數額，否則將造成無協商誠意者，反而更容
    易進入更生程序之不合理現象，是以，參照抗告人之每月支
    出費用，本院審酌應以內政部社會司公告之97年度臺灣省平
    均每人每月最低生活費用9,829 元為計算基準可知抗告人前
    開所述每月之生活費用合計44311 元，已超過一般人每月最
    低生活費標準，殊非合理，則抗告人於積欠債權銀行債務5,
    952,625 元無法清償之情況下，本應盡力節省開支。從而，
    抗告人每月日常生活必要支出如依內政部社會司所公告之97
    年度臺灣省每人每月最低生活費標準9,829 元計算，其收入
    扣除必要支出、母親扶養費9,829 元，民間債權人執行扣押
    債務人三分之一薪資30,832元及每月繳納利息23,764元後，
    仍有餘額11,876元，尚非無履行債務之能力，抗告人非不得
    依協商程序以求適當履債，亦難逕向法院聲請更生。
四、綜上所述，抗告人於與最大債權金融機構玉山銀行就償還方
    案未達成協議後，逕向法院聲請更生，抗告人之每月收入扣
    除必要支出及扶養費、積欠民間債權人之債務後，尚非無履
    行債務之能力，抗告人仍得依協商程序以求適當履債，亦難
    逕向法院聲請更生。從而，原審裁定駁回抗告人更生之聲請
    ，核無違誤，抗告意旨指摘原裁定不當，求予廢棄另為裁定
    ，為無理由，應予駁回。
五、據上論結，本件抗告為無理由，依消費者債務清理條例第15
    條，民事訴訟法第495條之1第1項、第449條第1項、第95條
    、第78條，裁定如主文。
中    華    民    國    98    年    2     月    27    日
                  民事第二庭    審判長法  官  張世賢
                                      法  官  胡晏彰
                                      法  官  羅森德
正本係照原本作成
不得抗告。
                                      書記官  蘇小雅
中    華    民    國    98    年    2     月    27    日


司法院資訊處製作；財團法人民間司法改革基金會備份。
